【裁判字號】    89,上訴,354
【裁判日期】    890907
【裁判案由】    搶奪
【裁判全文】
臺灣高等法院臺中分院刑事判決                    八十九年度上訴字第三五四號
    上  訴  人
    即  被  告  甲○○
    選任辯護人  劉憲璋
右上訴人因搶奪案件，不服臺灣臺中地方法院八十八年度訴字第一五九五號中華民國
八十九年一月七日第一審判決（起訴案號：臺灣臺中地方法院檢察署八十八年度偵字
第一三九七三號），提起上訴，本院判決如左：
      主  文
上訴駁回。
      事  實
一、甲○○因於服役期間，家逢變故，已曾有精神狀況不穩定之情形，退役後，其精
    神狀態更益惡化，時有情緒暴躁、激動、怪異及暴力之行為產生，且因被控制妄
    想及性衝動控制不良，而曾對異性產生性騷擾之行為，因其未曾接受精神治療，
    二十年來，其精神狀況時好時壞，多為情緒、社交隔離，且其表情遲鈍、疑心、
    人際關係疏離、注意力渙散、思考邏輯怪異，並有言語寡少、容易衝動，間或雜
    有幻聽及關係妄念，心理、社會功能日趨敗壞，無法維持長久可信賴之人際關係
    之情形，而屬精神分裂病症，且於民國八十八年五月間，其精神狀況更有關係妄
    念及衝動控制不良，處於較常人顯著減弱之精神耗弱狀態之情形。其於八十八年
    五月二十日下午四時許，在台中縣大肚鄉○○村○○路○段二０八巷六十號（起
    訴書誤植為二０八號）前，因騎乘車號ＬＡＤ－０六０號三陽野狼重型機車外出
    尋找工作未果，甚覺不順，且認該處交通十分紊亂，導致心情煩悶，適該時見戊○○一人徒步行走，竟生意圖為自己不法所有之犯意，假借欲搭載戊○○返家為
    由，騎乘該機車靠近戊○○，而趁戊○○不及防備之際，下手扯斷戊○○佩戴於
    脖子上之金項鍊一條（價值約新台幣二萬元），而於搶奪該財物後，騎乘原機車
    逃逸。嗣後因警方進行戶口查察，得悉戊○○遭搶，而於執行路檢時，發現甲○○未戴安全帽，經警盤查逃逸，形跡可疑，且駕照上之照片模糊，而將之帶回訊
    問，始由戊○○當面指認查獲。
二、案經台中縣警察局烏日分局報請台灣台中地方法院檢察署檢察官偵查起訴。
      理  由
一、訊據上訴人即被告甲○○固對其確於上開時、地遇見被害人戊○○，且係為警執
    行路檢時查獲等事實坦承不諱，然矢口否認有何搶奪被害人戊○○所有金項鍊一
    條之犯行，辯稱：因其騎乘機車經過該處時，戊○○剛好走過，害其嚇一跳，其
    僅有罵人，並未搶奪戊○○之金項鍊云云。惟查被告上開搶奪金項鍊一條之犯行
    ，業據被害人戊○○在警局、偵查中，以及原審調查中迭次指訴甚詳。另經訊之
    證人即查獲本件之警員乙○○、己○○於本院結稱：「被害人戊○○住我（乙○○）轄區，我去查戶口聽說她被搶，我主動去瞭解，她提供機車、搶嫌長相，我
    們攔獲被告，才請她來指認：：：盤查時發現被告之機車，及長相與被害人所描
    述一樣，經被害人指認後是他，就偵辦：：詢問被害人時，她說搶嫌騎大機車，
    臉很黑，臉腮跟別人不同，體格壯壯的：：：指認時係站在當面約十公尺處，她
    一眼就看出是被告」，（己○○）「指認時戊○○的老闆也有跟到派出所，他說
    曾經見到被告在他工廠前面廣場那裏出入，戊○○被搶的地點是在工廠前面巷道
    內：：：被害人也有指認機車無誤」等語。徵之被告平常所騎乘之機車，係目前
    道路上較少人騎乘之大型機車，而其長相確係因日曬關係，皮膚較常人黑，且頭
    臉部確因腮部突出，略呈方型，感覺較常人為大，亦有照片附於臺灣臺中地方法
    院檢察署八十八年度偵字第二一五二六號卷可稽，被害人又曾在其所工作之工廠
    附近見過，衡情應無誤認之可能。且按之前述警員之證述，被害人原無積極追究
    被告刑責之意，故於案發後，未向警方報案，係警方間接探知而請被害人指認，
    被告與被害人間又素無仇怨，被害人實無任意設詞誣陷之動機。又被告既係於行
    搶後六日始為警查獲，而非於行搶時當場為警查獲，從而其當有充裕時間，將所
    搶得之金項鍊加以變賣、花用或藏匿，其因而致被害人無法尋回上開金項鍊，本
    屬常情，尚難據之認為被害人上開指述有何瑕疵可言。被告事後所辯，顯係卸飾
    之詞，委無足採。本件事證已臻明確，被告之犯行，堪以認定。
二、核被告所為，係犯刑法第三百二十五條第一項之搶奪罪。查本件被告自承於案發
    時因剛外出尋找工作未果，已甚覺不順，且認該處交通十分紊亂，導致心情煩悶
    等情，經原審函請行政院國軍退除役官兵輔導委員會臺中榮民總醫院鑑定被告行
    為時之精神狀態，鑑定結果認被告應為一妄想性精神分裂患者，而案發時之精神
    症狀，應處於有關係妄念及衝動控制不良之情形，其注意力等較常人顯著減弱，
    其精神狀態已達精神耗弱之程度，有該院八十八年十一月二十二日（八八）中榮
    醫行字第三六三三號函在卷可憑，再參以被告於本院訊問時，仍時常有答非所問
    之情形，足見其行為時應屬精神耗弱，宜依刑法第十九條第二項之規定減輕其刑
    。原審因而依刑法第三百二十五條第一項、第十九條第二項、第八十七條第二項
    、第三項規定，審酌被告僅係趁年長之被害人獨自行走之際下手搶奪，所為必然
    導致被害人日後身心發展之不良影響甚鉅，其犯後尚不知悔悟，而猶然怒罵被害
    人，致被害人更受精神創傷，又其性情暴躁，素行不良，並其犯罪之手段、目的
    、所生之危害及犯後態度不佳等一切情狀，量處被告有期徒刑八月，又以被告因
    精神耗弱而減輕其刑，諭知於刑之執行完畢或赦免後，令入相當處所，施以監護
    三年，認事用法，均無違誤，量刑亦堪稱允當。上訴意旨猶執前詞，否認犯行，
    即無理由，應予駁回。
三、臺灣臺中地方法院檢察署移送併案審理意旨（八十九年度偵字第四三三五號）另
    略以：被告甲○○又於八十八年五月十四日下午十一時四十分許，騎乘車號ＬＡ
    Ｄ－０六０號之重型機車，在台中縣大肚鄉○○村○○路○段四二八巷口前，以
    不明之利器脅迫強取丙○○戴於脖子上之金項鍊一條，亦涉有搶奪罪嫌云云。惟
    查此部分事實，依被害人丙○○於警訊及偵查中，暨原審調查中所指訴，被告甲○○係以不明利器抵住被害人丙○○之脖子並摀住被害人嘴巴，且喝令被害人不
    准喊叫，若喊叫將要讓被害人死，因而致被害人不能抗拒之情形下，下手強盜被
    害人丙○○脖子上之金項鍊。則被告上開行為當已構成強盜犯行，而非成立搶奪
    罪，與前開起訴部分之構成要件顯不相同，難認具有連續犯之裁判上一罪關係，
    非前開起訴效力所及，本院自無從併予審究，應退回原移送機關另行依法處理。
    據上論斷，應依刑事訴訟法第三百六十八條，判決如主文。
本案經檢察官丁○○到庭執行職務。
中      華      民      國    八十九      年      九      月     七     日
                              臺灣高等法院臺中分院刑事第六庭
                                    審判長法  官  李  文  雄
                                          法  官  龔  永  昆
                                          法  官  邱  顯  祥
右正本證明與原本無異。
得上訴。
如不服本判決應於收受送達後十日內向本院提出上訴書狀，其未敘述上訴之理由者並
得於提起上訴後十日內向本院補提理由書（均須按他造當事人之人數附繕本）。
                                書記官  方  茂  焜
中      華      民      國    八十九      年      九      月    八      日
                                                                        Ｋ


司法院資訊處製作；財團法人民間司法改革基金會備份。
